臺灣高雄地方法院刑事判決　　　　　　　94年度訴字第3650號
公　訴　人　臺灣高雄地方法院檢察署檢察官
被　　　告　乙○○
上列被告因常業詐欺等案件，經檢察官提起公訴（94年度偵字第
20116 號），本院判決如下：
    主  文
乙○○幫助意圖為自己不法之所有，以詐術使人將本人之物交付
，處有期徒刑貳月，如易科罰金，以參佰元折算壹日。
    事  實
一、乙○○雖可預見金融機構帳戶係個人理財之重要工具，為個
    人財產、信用之重要表徵，如交予他人使用，有供作財產犯
    罪用途之可能，對於其提供帳戶雖無引發他人萌生犯罪之確
    信，但仍以縱前開收購帳戶之人利用其提供之帳戶持以詐欺
    取財，亦不違背其本意之不確定幫助犯意，於民國93年11月
    下旬某日，在高雄市○○路與復興路口，以新台幣（下同）
    2,000 元之代價，將其所有第一商業銀行七賢分行帳號0000
    0000000 號（下稱上開帳戶）之存摺、金融卡及密碼提供予
    姓名年籍不詳綽號「小張」之男子使用，供作「小張」所屬
    詐騙集團指定匯款之帳戶，以此方式幫助該詐欺集團詐騙財
    物。嗣「小張」所屬詐騙集團取得乙○○所交付之上開帳戶
    存摺、金融卡及密碼後，隨即基於意圖為自己不法之所有之
    犯意聯絡，先在報章上刊登徵才廣告，並留下0000000000號
    行動電話號碼作為聯絡方式，適丙○○於94年4 月12日14時
    45分許，在桃園縣桃園市○○路71巷4 弄28號住處，翻閱報
    章找工作時，見該廣告，乃撥打前揭電話號碼聯絡，該詐騙
    集團成員中一姓名年籍不詳之女子即對其佯稱必須先匯保證
    金3 千元，致丙○○不疑有詐，而陷於錯誤於同日先匯款2,
    000 元至乙○○上開帳戶內，嗣後該女子要求再匯款1 萬元
    時，丙○○心生懷疑，未續匯款，並要求退款，該女子則以
    須詢問公司意見再予答覆為由搪塞，即音訊全無，丙○○始
    悉受騙。嗣該帳戶於同年4 月29日被列為警示帳戶後，丙○
    ○於同年6 月13日上午接獲郵局通知其匯款之上揭帳戶係警
    示帳戶，所匯款項得以領回，方報警處理，而查知上情。
二、案經高雄縣政府警察局移送臺灣高雄地方法院檢察署檢察官
    偵查起訴。
    理  由
一、本件被告乙○○所犯係死刑、無期徒刑、最輕本刑為3 年以
    上有期徒刑以外之罪，其於準備程序中就被訴事實為有罪之
    陳述，經法官告知簡式審判程序之旨，並聽取公訴人、被告
    之意見後，本院合議庭認為適宜而裁定由受命法官獨任進行
    簡式審判程序，先予敘明。
二、上揭事實，業據被告於本院審理時坦承不諱，核與證人即被
    害人丙○○證述遭騙匯款之情節相符，並有第一商業銀行活
    期儲蓄存款開戶基本資料、往來明細表、未登摺帳項查詢清
    單以及郵政跨行匯款申請書各1 份在卷可稽，足見被告上開
    自白，核與事實相符，應堪採信。
三、又金融帳戶為個人理財之工具，申請開設金融帳戶並無任何
    特殊之限制，一般民眾皆能自由申請開戶，並得同時在不同
    金融機構申請多數存款帳戶使用，乃眾所週知之事實。依一
    般人之社會生活經驗，倘係合法收入，本可自行向金融行庫
    開戶使用，而無向他人購買帳戶之必要。如他人不以自己名
    義申請開戶，而向他人收購金融機構帳戶使用，衡情，應係
    為免他人得知使用帳戶者之真實身分，故應能合理懷疑收購
    帳戶之人目的在於供犯罪所用。況近來新聞媒體，對於不肖
    犯罪集團常大量收購或使用他人存款帳戶後，再持以供作犯
    罪使用，藉此逃避檢警查緝之情事，亦多所報導；又一般人
    亦均有妥為保管及防止他人任意使用存摺、金融卡、印章及
    密碼之認識，縱特殊情況偶須交付他人使用，亦必深入瞭解
    用途及合理性，始予提供，且該等專有物品如落入不明人士
    手中，而未加以闡明正常用途，極易被利用為與財產有關之
    犯罪工具，此乃依一般生活經驗即能體察之常識，而對於非
    有正當理由，竟徵求他人提供帳戶者，客觀上可預見其目的
    ，係供為某筆資金之存入，後再行領出之用，且該筆資金之
    存入及提領過程係有意隱瞞或掩飾行為人之真實身分之用意
    ，一般人本於一般認知能力均易於瞭解，是被告應可預見將
    帳戶存摺、金融卡及密碼提供他人使用將幫助他人實施財產
    犯罪，仍將之交付予綽號「小張」及其所屬詐財集團使用，
    顯見縱使「小張」及其所屬詐財集團將被告出售之帳戶供作
    詐欺匯款之用，亦不違反被告之本意至明，則被告自有幫助
    「小張」及其所屬詐財集團遂行詐欺取財犯行之未必故意。
四、承上所述，被告基於幫助他人實施詐欺取財亦不違背其本意
    之不確定故意，將上開郵局帳戶交予「小張」及其所屬詐欺
    集團使用，幫助渠等遂行詐欺取財之犯行，事證明確，被告
    犯行，堪以認定。
五、按刑法上之幫助犯，係對於犯罪與正犯有共同之認識，而以
    幫助之意思，對於正犯資以助力，而未參與實施犯罪之行為
    者而言（最高法院75年度台上字第1509號、84年度台上字第
    5998號、88年度台上字第1270號判決參照）；是以，如未參
    與實施犯罪構成要件之行為，且係出於幫助之意思提供助力
    ，即屬幫助犯，而非共同正犯。本案被告將上開銀行帳戶之
    存摺、金融卡及密碼，提供予「小張」及其所屬詐騙集團以
    詐術使被害人陷於錯誤，而匯款至被告所提供之上開帳戶內
    ，其單純提供銀行帳戶存摺、金融卡及密碼之行為，並不能
    與向被害人施以詐術之行為等同視之，且亦無證據證明被告
    有何參與詐欺取財犯行之構成要件行為，是被告以前揭提供
    銀行帳戶存摺、金融卡及密碼之行為，對於該不詳詐騙集團
    遂行之詐欺取財犯行資以助力，參照前述說明，自應論以幫
    助犯，而非共同正犯。又被害人丙○○於94年4 月12日受騙
    匯款至被告上揭帳戶後，該帳戶遲至同年4 月29日始被列為
    警示帳戶，此有財團法人金融聯合徵信中心通報案件紀錄資
    訊1 份在卷可憑，顯見本件被害人將其財物透過匯款之方式
    「交付」予「小張」及其所屬詐騙集團後，該帳戶尚非警示
    帳戶而屬可任意提領之狀態，則被害人遭騙所匯款項即屬在
    該詐騙集團隨時可得支配之範圍內，是以，本件詐欺犯行自
    屬詐欺既遂無疑，要難以該詐騙集團是否已將被害人所匯款
    項提領到手而異其認定。是核被告所為，係犯刑法第30條第
    1 項、第339 條第1 項之幫助共同詐欺取財罪，並依刑法第
    30條第2 項規定，按正犯之刑減輕之。又聲請意旨雖認被告
    涉犯刑法第340 條常業詐欺罪之幫助犯，惟本案僅有被害人
    丙○○1 人，且檢察官並未提出其他事證證明「小張」及其
    所屬詐欺集團有反覆實施詐騙並恃以為生之常業詐欺犯行，
    則被告自無從成立常業詐欺之幫助犯，聲請意旨漏未斟酌此
    點，容有未洽，惟其基本事實同一，本院自得予以審究，並
    依法變更起訴法條。爰審酌被告本身雖未實際參與詐欺取財
    犯行，但其提供帳戶供不法犯罪集團使用，致被害人丙○○
    遭騙受損，不僅造成執法機關不易查緝犯罪行為人，嚴重危
    害社會治安，助長社會犯罪風氣，更造成被害人求償上之困
    難，惟念及其事後坦然承認犯行，尚知悔悟等一切情狀，量
    處如主文所示之刑，並諭知易科罰金之折算標準，以資懲儆
    。至被告所交付之前開帳戶存摺、金融卡及密碼等物，雖係
    供犯罪所用之物，然既已交付該綽號「小張」之男子使用，
    顯已移轉其所有權予該人，而非被告所有，且均非違禁物，
    亦無證據足資證明係屬應沒收之物，又因幫助犯不適用責任
    共同之原則，對正犯所有供犯罪所用或因犯罪所得之物，勿
    庸併為沒收之宣告（最高法院88年度台上字第6234號判決參
    照），是爰不另為沒收之宣告，附此敘明。
六、另公訴意旨認被告所為，亦犯洗錢防治法第9 條第2 項之幫
    助掩飾重大犯罪所得財物罪。惟按洗錢防制法所稱之「洗錢
    」行為，並非泛指所有掩飾自己或他人因犯罪所得財物或財
    產上利益之行為，必須係掩飾自己或他人因「重大犯罪」所
    得財物或財產上利益之行為，始足當之，而該條項所稱之「
    重大犯罪」則須依洗錢防制法第3 條所臚列規定之各項罪名
    為據，換言之，必須是因洗錢防制法第3 條所規定之「重大
    犯罪」所得之財物或利益而加以掩飾，始構成洗錢防制法上
    之洗錢行為，查本件被告係犯刑法第339 條第1 項之普通詐
    欺罪而非同法第340 條常業詐欺罪之幫助犯，已如前述，則
    其所犯既非洗錢防制法第3 條所稱之重大犯罪，即無成立洗
    錢防制法第9 條第2 項之洗錢罪之餘地，惟公訴意旨認此部
    分如成立犯罪，即與前揭起訴經論罪部分具牽連犯之裁判上
    一罪關係，是本院自不另為無罪之諭知。
據上論斷，應依刑事訴訟法應依刑事訴訟法第273 條之1 第1 項
、第299 條第1 項前段、第300 條、刑法第30條第1 項前段、第
2項 ，第339 條第1 項、第74條第1 款、第41條第1 項前段，罰
金罰鍰提高標準條例第1 條前段、第2 條，判決如主文。
本案經檢察官甲○○到庭執行職務。
中　　華　　民　　國　　94　　年　　12　　月　　9 　　日
                  刑事第十二庭  法　官  林書慧
以上正本證明與原本無異。
如不服本判決，應於判決送達後10日內，向本院提出上訴狀。
中　　華　　民　　國　　94　　年　　12　　月　　12　　日
                                書記官  鍾錦祥
附錄本件論罪科刑法條：
刑法第339 條第1 項
意圖為自己或第三人不法之所有，以詐術使人將本人或第三人之
物交付者，處5 年以下有期徒刑、拘役或科或併科1000元以下罰
金。
